臺灣臺北地方法院民事判決　　　　　　　99年度訴字第5551號
原　　　告　台新國際商業銀行股份有限公司
法定代理人　吳清文
訴訟代理人　吳羿靚
被　　　告　董宋文質即董文龍.
　　　　　　董嬌英即董文龍之.
共　　　同
訴訟代理人　董月娥
上列當事人間清償借款事件，本院於民國一百年一月二十七日言
詞辯論終結，判決如下：
    主  文
被告應連帶給付原告新台幣伍拾伍萬捌仟佰零壹元，及其中新
台幣柒萬壹仟捌佰玖拾捌元自民國九十九年十一月十八日起至清
償日止，按年息百分之十五點九九計算之利息，其中新台幣貳拾
玖萬玖仟伍佰捌拾元自民國九十九年十一月三十日起至清償日
止，按年息百分之十八點二五計算之利息。
訴訟費用新台幣陸仟零陸拾元由被告連帶負擔。
    事實及理由
一、原告起訴主張：
    被告之被繼承人董文龍於民國94年5 月19日向原告借款新台
    幣（下同）15萬元，約定借款期限5 年，自撥款日起依年息
    15.99％ 計算利息，而自原告核撥貸款至99年11月17止，共
    有101,254 元未清償（其中71,898元為本金，餘為利息），
    依約已喪失期限利益。董文龍另於92年11月20日向原告申請
    信用貸款（帳號0000000000000000），依約董文龍得以金融
    卡提款或轉帳方式動撥貸款額度現金，惟依約董文龍應於每
    月之繳款截止日繳納每月應還款金額，而董文龍未依約正常
    繳款，截至99年11月29日止，共有457,047 元未為給付（其
    中299,583 元為本金，餘為利息），而原告依約得自應付還
    本日或付息日之翌日起至清償日止，改依年息 18.25％計算
    一般利息。詎董文龍已於97年12月27日死亡，而被告並未於
    法定期間內聲請限定繼承或為拋棄繼承，自應依繼承法律關
    係對上開債務負連帶清償責任。為此，爰依消費借貸及繼承
    法律關係提起本件訴訟。並聲明：如主文所示。
二、被告則以：
    被告希望能與原告協商。並聲明：原告之訴及假執行之聲請
    均駁回。
三、本件原告主張之事實，已據其提出代償金申請書暨約定書、
    信用貸款申請書暨約定書、帳務查詢資料、戶籍謄本、台東
    地方法院覆函、繼承系統表等件為證，核屬相符，復為被告
    所不爭執（本院100年1月27日言詞辯論筆錄），自堪信原告
    之主張為真實。
四、按消費借貸之借用人，應於約定期限內，返還與借用物種類
    、品質、數量相同之物，民法第478 條前段定有明文。董文
    龍既與原告間定有消費借貸契約，原告亦已如數撥款，董文
    龍即應按期償還。
五、次按，繼承人自繼承開始時，除本法另有規定外，承受被繼
    承人財產上之一切權利、義務。但權利、義務專屬於被繼承
    人本身者，不在此限。繼承人對於被繼承人之債務，負連帶
    責任，98年6月10日修正前之民法第1148條第1項、第1153條
    第1項定有明文。雖繼承在民法繼承編中華民國98年5月22日
    修正施行前開始，繼承人未逾修正施行前為限定繼承之法定
    期間且未為概括繼承之表示或拋棄繼承者，自修正施行之日
    起，適用修正後民法第1148條、第1153條至第1163條之規定
    ，98年6月10日修正公布之民法繼承編施行法第1條之3第1項
    亦著有規定。惟查，董文龍係於97年12月27日死亡，有戶籍
    謄本在卷可稽（本院卷第23頁），其死亡後，繼承人為被告
    董宋文質及董嬌英，且其均未聲明限定繼承或拋棄繼承，亦
    有台灣台東地方法院99年9月9日東院嵩民勇99聲735字第099
    0012274 號函附卷可佐（本院卷第21頁），是被告等顯已逾
    民法繼承編修正施行前為限定繼承之法定期間，自無適用修
    正後民法第1148條、第1153條規定之餘地，而仍應適用修正
    前民法第1148條、第1153條之規定，故被告2 人已繼承董文
    龍前開借款債務，對此應負連帶清償責任。又被告雖以其希
    望能與被告協商等語置辯，惟既然兩造迄未成立和解契約，
    即仍應依約清償，不得以希望與原告協商為由解免清償之責
    ，併此敘明。從而，原告依消費借貸契約及繼承法律關係請
    求被告連帶給付如主文第一項所示之本金及利息，即屬正當
    ，應予准許。
六、據上論結，本件原告之訴為有理由，依民事訴訟法第85條第
    2 項，判決如主文。
中    華    民    國   100    年    1     月    31    日
                  民事第三庭    法  官  陳怡雯
以上正本係照原本作成。
如對本判決上訴，須於判決送達後20日內向本院提出上訴狀。如
委任律師提起上訴者，應一併繳納上訴審裁判費。
中    華    民    國   100    年    1     月    31    日
                                書記官  鄭美華